【裁判字號】    98,易更,1
【裁判日期】    990105
【裁判案由】    詐欺
【裁判全文】
臺灣苗栗地方法院刑事判決               98年度易更字第1號
公  訴  人  臺灣苗栗地方法院檢察署檢察官
被      告  甲○○
上列被告因詐欺案件，經檢察官提起公訴（98年度偵緝字第125
號）及移送併辦（臺灣桃園地方法院檢察署檢察官98年度偵字第
5250號），本院前審判決後，檢察官上訴，經臺灣高等法院臺中
分院判決發回本院審理，被告於本院準備程序進行中為有罪之陳
述，經本院合議庭裁定由受命法官獨任進行簡式審判程序，判決
如下：
    主  文
甲○○幫助犯詐欺取財罪，處有期徒刑參月，如易科罰金，以新
臺幣壹仟元折算壹日。
    犯罪事實及理由
一、犯罪事實：
    甲○○明知無正當理由徵求他人提供金融帳戶之存摺、提款
    卡及密碼者，極有可能利用該等帳戶為與財產有關之犯罪工
    具，而可預見金融帳戶被他人利用以遂行渠等為詐欺犯罪，
    竟仍容任所提供之金融帳戶可能被利用，造成詐欺取財結果
    之發生，而竟基於幫助他人實施詐欺取財犯罪之不確定故意
    ，於民國97年9 月20日，在桃園縣中壢市○○路155 號對面
    之便利商店，將其所有之彰化商業銀行北中壢分行（下稱彰
    化商銀北中壢分行）帳號000000000000000000號帳戶及臺灣
    中小企業銀行頭份分行（下稱臺灣企銀頭份分行）帳號0000
    0000000000號帳戶之存簿、金融卡、密碼，交予姓名年籍不
    詳綽號「寶哥」之詐欺集團成員使用。嗣取得甲○○前開帳
    戶之詐騙集團意圖為自己不法之所有，基於詐欺取財之犯意
    ，推由姓名年籍不詳之成年人，為下列行為：(1)於97年9 月
    20日下午4 時許，撥打電話予乙○○，佯稱其先前網路交易
    帳單輸入錯誤，需取消分期付款設定云云，致乙○○陷於錯
    誤，於同日晚上7 時10分許，匯款新臺幣（下同）29,983元
    至甲○○之前開臺灣企銀頭份分行帳戶內；(2)又於97年9 月
    21日下午7 時許，以電話向丙○○詐稱其先前網路交易帳單
    輸入錯誤，需依指示操作自動提款機以取消分期付款設定云
    云，致丙○○陷於錯誤，將51,000元至甲○○之前開彰化商
    銀北中壢分行帳戶內。嗣經乙○○、丙○○發覺有異報警處
    理，而查悉上情。
二、證據名稱：
（一）被告甲○○於本院審理時之自白。
（二）證人即被害人乙○○、丙○○於警詢中之證述。
（三）彰化商業銀行北中壢分行97年10月29日彰北壢字第097262
      1 號函附被告向該分行所申請帳戶之開戶基本資料及存摺
      存款交易明細資料各1份。
（四）證人即被害人丙○○匯款入被告帳戶之自動櫃員機交易明
      細表及乙○○郵政存簿儲金簿交易明細影本各1份。
（五）屏東縣政府警察局屏東分局海豐派所受理刑事案件報案三
      聯單、桃園縣政府警察局平鎮分局建安派出所受理各類案
      件紀錄表各1份。
三、論罪科刑：
（一）核被告所為，係犯刑法第30條、第339 條第1 項之幫助詐
      欺取財罪。被告係幫助姓名年籍不詳之成年人或所屬詐欺
      集團成員犯詐欺取財罪，為幫助犯，應依刑法第30條第2
      項規定，按正犯之刑減輕之。
（二）查被告以1 幫助行為提供2 家銀行帳戶之存摺、提款卡等
      物幫助犯罪集團成員實行2 次詐欺取財而犯罪，為想像競
      合犯，應依刑法第55條前段之規定，從一重之幫助詐欺取
      財罪處斷。又臺灣桃園地方法院檢察署檢察官移送併辦部
      分，與已起訴部分，有想像競合裁判上1 罪之關係，為起
      訴效力所及，本院自應一併予以裁判，附此敘明。
（三）爰審酌被告犯罪之生活狀況、智識程度、動機、目的、手
      段僅係提供帳戶，並非實際參與詐欺行為、交付之金融機
      構存摺等文件數量、被害人被害之情狀、損失金額，及犯
      後犯後坦承犯行，態度良好，已賠償被害人乙○○（見98
      年度易字第386 號卷第40-1頁），及被害人丙○○表示不
      願意和解（見98年度易更字第1 號卷第12頁）等一切情狀
      ，量處如主文所示之刑，併諭知易科罰金之折算標準。
（四）按刑法第2 條第1 項之規定，係規範行為後「法律變更」
      所生新舊法比較適用之準據法，故如新舊法處罰之輕重相
      同，即無比較適用問題，非此條所指之法律有變更（最高
      法院95年5 月23日刑事庭第8 次會議決議參照）；次按刑
      法第59條規定為法院酌減審認標準見解之明文化，非屬法
      律之變更，若純為文字修正者，更應同此（最高法院95年
      11 月7日95年度第21次刑事庭會議決議參照）。關於易科
      罰金部分，被告行為後，刑法第41條於98年1 月21日修正
      公布，同年9 月1 日施行，嗣同條又於98年12月30日修正
      公布，於99年1 月1 日施行，該2 次修正主要係針對易服
      社會勞動及數罪併罰逾6 個月部分得否易科罰金規範，至
      刑法第41條第1 項前段並未修正，而本件被告所處之刑，
      無論依98年1 月28日及98 年12 月30日修正前後之刑法第
      41條第1 項前段規定，均得易科罰金，是無所謂有利或不
      利之情形。故此部分按上所述，無新舊法比較適用之問題
      ，應逕適用修正後之規定。
四、應適用之法條：
（一）刑事訴訟法第273 條之1 第1 項、第299 條第1 項前段、
      第310 條之2 、第454 條第1 項。
（二）刑法第339 條第1 項、第30條第1 項前段、第2 項、第55
      條、第41條第1 項前段。
（三）刑法施行法第1 條之1 。
五、本判決係依刑事訴訟法第310 條之2 、第454 條第1 項製作
    ，依法僅記載當事人欄、主文、犯罪事實、證據名稱以及應
    適用之法條。如不服本判決，應於判決送達之日起10日內，
    向本院提起上訴。
本案經檢察官黃明正到庭執行職務。
中    華    民    國    99    年    1     月    5     日
                  刑事第一庭  法  官  林 卉 聆
以上正本證明與原本無異。
如不服本判決，應於判決送達後10日內向本院提出上訴狀（應抄
附繕本），其未敘述上訴理由者，應於上訴期間屆滿後20日內補
提理由書狀於本院，上訴於臺灣高等法院臺中分院。告訴人或被
害人如對於本判決不服者，應具備理由請求檢察官上訴，其上訴
期間之計算係以檢察官收受判決正本之日期為準。
                              書記官  楊 慧 萍
中    華    民    國    99    年    1     月    5     日
附錄論罪科刑之法條全文：
刑法第339 條第1 項
意圖為自己或第三人不法之所有，以詐術使人將本人或第三人之
物交付者，處5 年以下有期徒刑、拘役或科或併科1 千元以下罰
金。

司法院資訊處製作；財團法人民間司法改革基金會備份。
